【裁判字號】    99,司財管,143
【裁判日期】    991220
【裁判案由】    指定遺產管理人
【裁判全文】
臺灣臺南地方法院民事裁定           99年度司財管字第143號
聲  請  人  臺北市政府
法定代理人  郝龍斌
上列聲請人聲請選任被繼承人邱金生之遺產管理人事件，本院裁
定如下：
    主      文
選任財政部國有財產局臺灣南區辦事處臺南分處為被繼承人邱金
生之遺產管理人。
程序費用新臺幣壹仟元由被繼承人邱金生之遺產負擔。
    理      由
一、按繼承開始時，繼承人之有無不明者，由親屬會議於一個月
    內選定遺產管理人，並將繼承開始及選定遺產管理人之事由
    ，向法院報明；無親屬會議或親屬會議未於前條所定期限內
    選定遺產管理人者，利害關係人或檢察官，得聲請法院選任
    遺產管理人，並由法院依前項規定為公示催告；公示催告期
    限屆滿，無繼承人承認繼承時，其遺產於清償債權，並交付
    遺贈物後，如有剩餘，歸屬國庫；非公用國有財產以財政部
    國有財產局為管理機關， 民法第1177條、第1178條第2項、
    第1185條、國有財產法第12條分別定有明文。
二、聲請意旨略以：被繼承人邱金生（男，民國○○年○○月○○日生
    ，身分證統一編號：Ｚ000000000號，98年3月23日死亡，生
    前最後住所：臺南市○區○○里○○鄰○○路195號（東區戶
    政事務所））生前欠繳96年至98年度地價稅339元，已逾滯
    納期間，尚未繳納，被繼承人生前遺有臺北市○○區○○段
    3小段257-1地號土地（權利範圍4分之1），因被繼承人已於
    98年3月23日死亡，其法定繼承人均已拋棄繼承權，亦未依
    民法第1177條、第1178條於法定期限內，召開親屬會議並選
    任遺產管理人，以致聲請人無法徵收稅捐，為保障聲請人即
    債權人之權益，聲請人爰依法聲請鈞院選任被繼承人邱金生
    之遺產管理人等語。
三、聲請人主張之上開事實，業據提出被繼承人邱金生之除戶謄
    本、財政部財稅資料中心99年9月9日資五字第0990013291號
    函所出具之被繼承人邱金生親等資料明細表、本院99年9月1
    5日南院龍家家98年度繼字第1069號函、財政部臺灣省南區
    國稅局臺南市分區99年9月10日南區國稅南市一字第0990042
    067號函、臺北市稅捐稽徵處欠稅總歸戶查詢情形表、臺北
    市士林地政事務所99年9月9日北市士地三字第09931792300
    號函檢送之臺北市○○區○○段三小段257-1地號土地之登
    記謄本等件為證，聲請人之主張堪信為真實；復查被繼承人
    邱金生之繼承人均已拋棄繼承權，業據本院調閱98年度繼字
    第1069、1249號拋棄繼承卷宗核閱無誤，又未準用民法第11
    77條規定選定遺產管理人，而聲請人為徵收稅捐，以利害關
    係人聲請選任被繼承人之遺產管理人，核與上開規定並無不
    合，應予准許。
四、查本件被繼承人邱金生之繼承人均已拋棄繼承權，足見渠等
    對被繼承人遺產之處置已漠不關心，經本院函詢其繼承人邱
    志銘、邱世銘、張邱分，請其等於文到5日內以書面陳明是
    否願意擔任被繼承人邱金生之遺產管理人，逾期不為陳報，
    視為無意願擔任，上開繼承人均逾期未陳明其意願，視為不
    願意擔任，有送達證書附卷可憑。查被繼承人邱金生之遺產
    ，倘無人承認繼承時，將於清償債權，交付遺贈物後，歸屬
    國庫，即無人繼承之遺產若有賸餘，終歸國家所取得，則職
    司國有財產管理之有關機關自係最為適合擔任遺產管理之人
    ，況上開機關就遺產管理之有關法律程序亦相當熟悉；故為
    使遺產之處置順利進行，並考量遺產管理之專業性與公平性
    ，認選任財政部國有財產局臺灣南區辦事處臺南分處為被繼
    承人邱金生之遺產管理人為適當。
五、依非訟事件法第157條、第24條第1項，裁定如主文。
中    華    民    國    99    年    12    月    20    日
                  家事法庭  司法事務官  柯雅菱
以上正本證明與原本無異。
如不服本裁定，應於裁定送達後10日內向本院提出抗告狀，並繳
納抗告費新台幣1千元。
中    華    民    國    99    年    12    月    21    日
                                書記官  劉毓如

司法院資訊處製作；財團法人民間司法改革基金會備份。
